【裁判字號】    98,交聲,311
【裁判日期】    980831
【裁判案由】    違反道路交通管理處罰條例聲明異議
【裁判全文】
臺灣新竹地方法院刑事裁定             98年度交聲字第311號
原處分機關  交通部公路總局臺中區監理所
異  議  人
即受處分人  甲○○
上列異議人即受處分人因違反道路交通管理處罰條例案件，對於
交通部公路總局臺中區監理所民國98年5 月8日中監違字第裁60
-DB0000000號違反道路交通管理事件裁決處分聲明異議，本院裁
定如下：
    主  文
異議駁回。
    理  由
一、原處分意旨略以：異議人即受處分人甲○○駕駛車牌號碼59
    68－NJ號自用小客車，於民國98年3月1日中午12時30分許，
    行經桃園縣大溪鎮武嶺橋西端處，因行經有燈光號誌管制之
    交岔路口闖紅燈，經桃園縣政府警察局大溪分局中新派出所
    （下稱中新派出所）員警當場攔停舉發，並填製桃警局交字
    第DB0000000號舉發違反道路交通管理事件通知單（下稱舉
    發單）。嗣異議人於上開舉發單所載應到案日期前提出陳述
    ，經原處分機關函請原舉發單位調查結果，仍認其有前揭違
    規行為，乃由原處分機關依道路交通管理處罰條例第53 條
    第1項、第63條第1項第3款規定（裁決書漏引第63條第1項第
    3款），於98年5月8日裁處異議人罰鍰新臺幣（下同）2,700
    元，並記違規點數3點等語。
二、聲明異議意旨略以：異議人於行經大溪鎮○○路轉往武嶺橋
    路口時，經執勤員警目視攔查，認定異議人違規。惟以攔查
    的道路轉彎弧度及當時前方車輛所遮蔽，員警從舉發地點目
    視判斷易有視角上之差異。且該路口無倒數讀秒器的設置，
    異議人無從拿捏是否有足夠時間行駛該路段，加上異議人所
    見之該路口的停止線與員警所處的位置相差距離甚遠，員警
    僅以他個人主觀判斷失之公平。再者，異議人通過所見之燈
    號號誌極可能為綠燈將滅之最後一秒，且當下右側同時間轉
    彎的公車極可能遮蔽員警視線，但員警仍堅持認定異議人闖
    紅燈，有誤判可能性，爰聲請撤銷原處分等語。
三、按行車管制號誌之圓形紅燈，係車輛面對圓形紅燈表示禁止
    通行，不得超越停止線或進入路口，此為道路交通標誌標線
    號誌設置規則第206條第5款定有明文。又汽車駕駛人，行經
    有燈光號誌管制之交岔路口闖紅燈者，處1,800 以上5,400
    元以下罰鍰；汽車駕駛人有同條例第53條情形者，除依原條
    款處罰鍰外，並予記違規點數3 點，此分別為道路交通管理
    處罰條例第53條第1 項及第63條第1 項第3 款定有明文。
四、經查：
  (一)異議人於舉發單所載時間，駕駛上開自小客車，行經桃園縣
    大溪鎮武嶺橋西端，為警舉發「駕車行經有燈光號誌管制之
    交岔路口闖紅燈」之事實，為異議人所不否認，且有舉發通
    知單1紙在卷可參，堪予採認。
  (二)據證人即舉發現場值勤之中新派出所警員乙○○到庭證稱：
    「（問：本件是否你舉發違規？）是。」「（請陳述舉發當
    時經過？）當時我在橋中路口，正在執勤指揮交通的勤務。
    我看到異議人闖紅燈左轉。」「（問：當時異議人是行駛在
    哪條路上？）台3 線、台4 線的共線上崎頂下坡路段，異議
    人是準備要左轉往大溪市區方向行駛。」「（問：異議人當
    時的前方或是右方有無其他車輛？）異議人剛剛在庭所陳述
    的自小客車、公車，在異議人還沒有進入路口之前，就已經
    左轉進入我的正前方。」「（問：舉發當時你站立的位置？
    【提示證人庭呈之現場圖並告以要旨】）我剛剛所提供的第
    一張照片就是我站立地方的視野。」「（問：異議人當時是
    搶綠燈或是闖紅燈？）闖紅燈。」「（問：你有無可能是誤
    判？）不可能。」「（問：為何不可能？）因為另一個往三
    元一街方向是綠燈，如果兩邊都是綠燈一定會發生交通事故
    。我是從12點就在那邊站立，我們當時在路口都會去看紅綠
    燈有無問題，如果一有問題，我們當場要回報。」「（問：
    異議人是你當場把他攔停？）是。」「（你攔停異議人時，
    有無告知違規事由？）有。」「（異議人當時有何表示？）
    他說他是搶黃燈。」等語明確（見本院卷98年7 月13日訊問
    筆錄），並有證人庭呈舉發現場圖1 紙、照片2 幀在卷可稽
    。而依前開照片所示，由證人當時站立位置目光所及，當時
    異議人之行向之處，並無障礙物遮蔽其視線至其有誤判之可
    能。且證人乙○○乃為原處分機關認定異議人有前開違規行
    為之證人，係偶然因執行勤務而舉發本案，與異議人並無宿
    怨，當無甘冒觸犯偽證罪責，蓄意構詞誣陷之理，況於本件
    卷存證據資料內並無任何積極證據足以證明證人上開證詞係
    屬虛偽，亦無足以令人顯信證人之證述為不可採之品性證據
    或前科證據存在，自不得僅以證人係本件開單告發受異議人
    之員警而全盤抹煞其在訴訟上所具有之原證人資格；因此其
    到庭於具結後以言詞供述本件訴訟上之待證事實（即異議人
    有前開違規事實），已足擔保其真實性及憑信性。
  (三)另異議人要求調閱該路口監視畫面，經證人乙○○及本院依
    職權詢問桃園縣警察局大溪分局內柵派出所，要求調閱監視
    錄影畫面，惟因該時段可能因故障或其他原因，該時段無監
    視錄影畫面。然而，交通勤務警察製單舉發交通違規事件，
    除人眼目視不可辨識者外（如超載、超速，酒測等），本無
    必須佐以科學儀器之規定，況交通違規事件通常係瞬間發生
    ，根本無時間再以科學儀器留存證據，若值勤警員對此均不
    能依法舉發，顯無從保障其他合法用路人之安全，附此敘明
    。再異議人主張本件不無舉發員警因目視狀況下誤判之可能
    性，然本件遭舉發時間為中午12時30分許，天色明亮，視線
    為良好，且舉發員警為執行交通、治安勤務之公務員，其觀
    察程度自較一般人更為專注，應無誤認之可能本院亦查無任
    何證據足資證明員警有捏造事實違法取締之情事，則執勤員
    警本其維護交通秩序、安全職責所為之舉發，自應受到合法
    、正確之推定，是異議人上開辯詞，即難採信。本件事證明
    確，異議人之違規行為堪予認定。
五、綜上所述，本件異議人確有行經有燈光號誌管制交岔路口闖
    紅燈之違規行為，原處分機關因而依道路交通管理處罰條例
    第53條第1 項、第63第1 項第3 款及違反道路交通管理事件
    統一裁罰基準表規定，裁處受處分人罰鍰2,700 元，並記違
    規點數3 點，經核無不合，異議人之聲明異議，為無理由，
    應予駁回。
六、據上論斷，應依道路交通案件處理辦法第19條，裁定如主文
    。
中    華    民    國    98    年    8     月    31    日
                  交通法庭      法    官  邱玉汝
以上正本證明與原本無異。
如不服本裁定，應於裁定送達後5日內向本院提出抗告狀。
中    華    民    國    98    年    8     月    31    日
                                書 記 官  陳怡芳


司法院資訊處製作；財團法人民間司法改革基金會備份。
